臺灣高雄地方法院刑事判決　　　　　　　 93年度訴字第374號
公　訴　人　臺灣高雄地方法院檢察署檢察官
被　　　告　丁○○　男　25歲.
　　　　　　　　　　　15樓之.
　　　　　　戊○○　男　26歲.
　　　　　　　　　　　15樓之.
　　　　　　己○○　男　26歲.
右三人共同
指定辯護人　沈志祥律師
上列被告因強盜案件，經檢察官提起公訴（92年度偵字第19039
號），本院判決如下：
    主  文
丁○○、戊○○、己○○均無罪。
    理  由
一、公訴意旨略以：被告丁○○、戊○○、己○○竟因乙○○提
    議強盜財物，而與乙○○（另行偵查）、壬○○、辛○○（
    已另行起訴）等成年男女共六人，共同意圖為自己不法之所
    有，於民國（下同）90年9 月23日夜間11時30分許，由己○○駕駛六人共乘豐田廠牌銀灰色自用小客車，先至庚○○所
    經營位在高雄縣大寮鄉○○○路476 號之「JOJO檳榔攤」，
    因乍見庚○○尚在檳榔攤內而暫時以購買檳榔後作罷；旋於
    翌日（即90年9 月24日）凌晨3 時30分許，再度共乘上開自
    用小客車至「JOJO檳榔攤」後方停車場停放後，壬○○、乙○○、辛○○留在自用小客車上，為自己犯罪之意思而參與
    強盜財物把風之行為，己○○、戊○○與丁○○三人則下車
    至「JOJO 檳 榔攤」前，先藉由購買新臺幣（下同）50元檳
    榔而讓服務小姐甲○○找錢之際，由戊○○手持客觀上足以
    危害人生命、身體具有危險性之兇器尖刀一支架在檳榔攤小
    姐甲○○肚子，以此強暴方式致使甲○○不能抵抗，己○○
    、戊○○與丁○○等三人則強取該檳榔攤內現金9,080 元後
    ，旋返回上開自用小客車駕車逃逸，並偕同至高雄市鹽埕區
    華陽飯店分贓等語，因認被告三人均刑法第330 條第1 項、
    第321 條第1 項第3 款、第4 款之結夥三人以上攜帶兇器強
    盜之加重強盜罪嫌。
二、公訴人認被告涉有前揭犯行，係以前揭事實業據同案被告乙○○、壬○○、辛○○供述屬實，並經證人庚○○、甲○○
    於本院另案91年訴字第1862號案件（以下簡稱本院前案）審
    理中具結證述指認為之論據。
三、然訊之被告均堅決否認有公訴人所指犯行，被告丁○○辯稱
    ：伊當天喝醉酒，坐在車上，不知道他們做什麼事等語；被
    告戊○○辯稱：伊只有下車去買檳榔而已，買完之後就上車
    了等語，被告己○○辯稱：伊沒有參與本件犯行等語；被告
    共同指定辯護人為被告辯護稱：被害人甲○○於警詢筆錄供
    稱遭搶時曾以手取下有滿臉青春痘特徵之搶匪口罩，並指述
    認得該名被告（見90年9 月29日警詢筆錄），然甲○○事後
    卻無法正確指認被告丁○○、己○○（見91年9 月17日審判
    筆錄），且經法院要求證人壬○○指認戊○○、己○○是否
    為當時共犯，壬○○亦證稱「楊仔與榮仔都和我一樣高，但
    剛剛二位都沒有與我一樣高，我確定不是他們」（見91年8
    月8 日審判筆錄第8 頁），被告三人若確實與壬○○結夥強
    盜，壬○○豈有不認識被告之理；又證人辛○○雖指稱下車
    之人為戊○○、丁○○、己○○，惟據被害人甲○○已明白
    指出下車之人包括乙○○（綽號小偉）在內，尚有二人不詳
    ，證人辛○○卻隻字未提其男友乙○○方是下車行搶之人，
    足見證人辛○○為保護其男友乙○○所為之供詞有偏頗，亦
    不足採信等語。
四、按犯罪事實應依證據認定之，無證據不得認定犯罪事實。又
    不能證明被告犯罪者，應諭知無罪之判決，刑事訴訟法第
    154 條第2 項及第301 條第1 項分別定有明文。又事實之認
    定，應憑證據，如未能發現相當證據，或證據不足以證明，
    自不能以推測或擬制之方法，為裁判之基礎（最高法院40年
    台上字第86號判例參照。）而所謂證據，係指足以證明被告
    確有犯罪行為之積極證據而言，該項證據須適於為被告犯罪
    之證明者，始得採為斷罪之資料（參照最高法院69年台上字
    第4913號判例）。認定不利於被告之事實，須依積極證據，
    苟積極證據不足為不利於被告事實之認定時，即應為有利於
    被告之認定，更不必有何有利之證據，最高法院亦著有30年
    上字第816 號判例可資參照。
五、經查：
  (一)證據能力部分：按「證人依法應具結而未具結者，其證言不
    得作為證據」、「被告以外之人於審判外之言詞或書面陳述
    ，除法律有規定者外，不得作為證據」、「被告以外之人於
    審判外向法官所為之陳述得為證據。被告以外之人於偵查中
    向檢察官所為之陳述，除顯有不可信之情況者外，得為證據
    」、「被告以外之人於審判外之陳述，雖不符前四條之規定
    ，而經當事人於審判程序同意作為證據，法院審酌該言詞陳
    述或書面陳述作成時之情況，認為適當者，亦得為證據。當
    事人、代理人或辯護人於法院調查證據時，知有第一百五十
    九條第一項不得為證據之情形，而未於言詞辯論終結前聲明
    異議者，視為有前項之同意。」分別為刑事訴訟法第158 條
    之3 、第159 條第1 項、第159 條之1 、第159 條之5 所明
    定。本件檢察官提出證人甲○○、庚○○於警詢、偵訊及
    甲○○於本院前案審理中之證述；證人乙○○、壬○○、
    辛○○於警詢、偵訊及壬○○、辛○○於本院前案審理中之
    證述為證據，其中：證人甲○○、庚○○、壬○○、乙○○於警詢時所為陳述，因被告及指定辯護人於本院準備程序
    時就檢察官所提出證據之證據能力表示無意見（見本院93年
    4 月29日準備程序筆錄第2 頁），且於言詞辯論終結前未聲
    明異議依前揭刑事訴訟法第159 條之5 規定，視為被告同意
    作為證據，且前揭警詢筆錄之作成情況亦無詐欺、脅迫、利
    誘及其他不法情事，本院認為適當，自得據為證據。證人
    甲○○、庚○○於偵訊及甲○○於本院前案所為證述，均經
    具結，且並無顯不可信之情況，亦係審判外向法官所為之陳
    述，自得作為證據。證人乙○○、壬○○、辛○○係本案
    共犯，其係以被告身分在前案經檢察官偵訊或法官詢問，並
    未經具結，參照司法院大法官會議第582 號解釋意旨，被告
    丁○○、戊○○、己○○並未對證人壬○○、辛○○、乙○○行使反對詰問權，證人壬○○、辛○○、乙○○於另案所
    為陳述，應無證據能力。檢察官固表明提出證人辛○○於
    警詢之陳述為證據，然遍查全卷並無辛○○警詢陳述之筆錄
    ，此部分應係誤載，本院自無從作為證據，附此敘明。
  (二)證人即JOJO檳榔攤小姐甲○○於警詢陳稱：「90年9 月23
    日23時30分許，有4 名男子共乘一部銀色豐田汽車，到檳榔
    攤買50元檳榔，之後該車即在檳榔攤前駛來駛去，到了24日
    凌晨3 時30分許，他們把車停在檳榔攤後面之停車場，其中
    一名男子拿100 元向我買50元檳榔，當我找錢時，突然從檳
    榔攤後方跑出兩名男子，其中一名持西瓜刀架在我肚子上，
    再伸手拿走檳榔攤內之現鈔，另兩名男子同時也拿光所有之
    零錢，之後就乘坐原來之車子往鳳山方向逃逸」（警卷第8
    頁反面），於本院前審審理中證稱：「（當時進去檳榔有幾
    人？）有3 人，買檳榔的沒有戴口罩，另外一位有戴口罩，
    另外一位我沒有印象，跟我買檳榔的那位臉是花的，滿臉青
    春痘，還有黑眼圈，他們的自小客車是停在檳榔攤小巷子內
    等於是在我們檳榔攤後面我們檳榔攤是面向大馬路，壬○○
    並未進入檳榔攤」、「（丁○○是否為當天進來與壬○○搶
    你們的歹徒？）因為發生已經一年多，當時歹徒也沒有剃掉
    頭髮，臉部已經無法記憶，但是從身材上感覺丁○○很像是
    其中之一位歹徒」、「（戊○○是否為當天的歹徒？）跟他
    的身材差不多，但比他瘦一點」、「（己○○是否為當天的
    歹徒？）有點像。」「是的，我有摘下那個花臉歹徒的口罩
    ，歹徒在11點半到店裡，第一次來是買檳榔，第二次是2 點
    多快3 點半時」等語（本院前案影印卷一第49、50、72、7
    3 頁）。證人即當時在場之JOJO檳榔攤小姐林雪敏於前案
    審理中具結證稱：「〔案發當時是否為在場證人（指戊○○
    、己○○）及被告（指壬○○）？〕不是，他們搶劫時有蒙
    面，穿T 恤，有一個人拿刀子抵住我，教我不要動，他戴口
    罩」、「（丁○○是否為當天的歹徒？）不是」、「〔（有
    沒有辦法認出剛剛二位（指戊○○、己○○）是否為搶奪之
    人？〕我確認不是他們二人」、「（當天分別搶你們檳榔攤
    其中一位歹徒是否為丁○○？）不是他，一較矮較粗壯，進
    來跟我講說要買檳榔，我有拿檳榔給他，後來進來是較高較
    瘦，搭住我的肩，低聲叫我拿出錢，並拿刀子抵住我的腰際
    ，又教我不准動，感覺上有第三人載翻箱倒櫃找尋財物，共
    有三人進來，拿刀抵住我的歹徒叫我進去裡面廁所不准出來
    ，我進去後聽到外面沒有聲音，我出來時，三位歹徒已經離
    去，較高的歹徒有蒙面及戴口罩，向我買檳榔的歹徒沒有戴
    口罩也沒有蒙面，也不是前二次開庭到庭的戊○○及己○○
    」等語（見本院前案影印卷一第47、48、49、65、71背、72
    頁）。證人即JOJO檳榔攤老闆庚○○固證稱：「（己○○
    是否為當天的歹徒？）從身材、背影看很像其中一位歹徒」
    等語，然此與其證述「（當天在場是否戊○○、己○○、壬○○？）當天我沒有在場」、「案發當天我不在現場，所以
    無法辨認」等語（見本院前案影印卷一第47頁背面、第49頁
    、65頁背面）不同。是綜合以上被害人之證述，均未明確
    指出被告三人有參與本件強盜犯行，其中證人甲○○既有摘
    下歹徒面罩而看見長相，於前案審理時竟無法指認是否被告
    丁○○，且並未指出被告丁○○、戊○○身材有何較常人特
    殊或有特別記號而得以辨認之處，單以其由身材「差不多」
    、「有點像」之證述，尚難據為被告不利之認定，且證人林
    雪敏更明確證稱並非被告三人所為本件強盜行為，是依證人
    甲○○、林雪敏、庚○○之證詞並無法為被告三人是否參與
    本件強盜行為之不利證明。
  (三)證人壬○○雖於前案警訊陳稱：「當時共有五人前往強盜財
    物」、「（該涉案之五人詳細姓名、年籍？）乙○○（記載
    林哲偉）、乙○○的女友、及乙○○的三位男性朋友，綽號
    『羊仔』、『發Ｙ』、『榮Ｙ』」、「當時由乙○○駕車，
    我坐於前座，『雪兒』坐於後座，『羊仔』、『發Ｙ』、『
    榮Ｙ』等三人亦坐於後座，『榮Ｙ』持一把小型武士刀，『
    羊仔』、『發Ｙ』二人蒙面」、「共強盜新台幣9,800 元，
    由乙○○及綽號『羊仔』、『發Ｙ』、『榮Ｙ』等人朋分」
    、「由乙○○駕車載我們逃往高雄市鹽埕區華陽飯店住宿」
    （見偵查卷第16、17頁），嗣於本院審理時證稱：只知道「
    發Ｙ」、「榮Ｙ」的綽號，真實姓名不知道，是上次開庭之
    後，「羊仔」對我說「發Ｙ」就是丁○○、「榮Ｙ」就是戊○○，當時他們三人（指「羊仔」、「發Ｙ」、「榮Ｙ」）
    我都不太認識，而且當天我喝很多酒，我坐在車上，暗暗的
    ，所以認不出來，他們是乙○○的朋友，我與他們不太認識
    ，沒有辦法確定當庭的丁○○、戊○○當天有沒有一同去強
    盜，己○○有與我一同去強盜，是那天開完庭，他留電話給
    我，還找我去他家，之後他的意思是教我不開庭，不要指認
    他等語（見本院94年3 月17日審判筆錄第9 、11、14頁），
    又於本院審理時具結證稱：當天車上暗暗的，我沒有看清楚
    己○○有沒有下車行搶，據檳榔攤小姐說有三個人行搶，但
    當時我知道有人去搶檳榔攤，但是誰我並不清楚，因為那天
    我雖然喝醉酒，但都躺在前座，所以知道有人下車去搶檳榔
    攤，下車行搶的人就是「羊仔」、「發Ｙ」、「榮Ｙ」，因
    為當時我、「羊仔」、辛○○三人開庭時，辛○○說己○○
    有下去搶，我是聽辛○○說己○○有下去搶，我都是聽辛○○講的，92年7 月15日開庭時是因為辛○○講丁○○、戊○○、己○○，我就以為她說的是「發Ｙ」、「榮Ｙ」、「羊
    仔」等語（見本院94年4 月29日審判筆錄第3 至7 頁），是
    證人壬○○就參與本件強盜犯行之「羊仔」、「發Ｙ」、「
    榮Ｙ」是否係本件被告己○○、丁○○、戊○○，反覆供述
    不一，且依其證述並非其親見親聞而係聽辛○○所述，是證
    人壬○○證詞亦難據為被告三人不利之認定。
  (四)此外，卷內僅有證人乙○○於91年12月15、16日因搶奪案經
    通緝逮捕之警詢筆錄，該筆錄所記載乙○○之陳述（見本院
    91訴緝字第227 號卷第1 至4 頁），均與本案無關，自難作
    為不利被告認定之依據，而證人辛○○經本院多次傳訊均未
    到庭，業據被告共同指定辯護人捨棄傳訊（見本院94年3 月
    17 日 審判筆錄第17頁），是證人辛○○固於本院前案審理
    時指稱當天到檳榔攤的人是丁○○、戊○○、己○○等語（
    見本院前案影印卷二第64頁），然其前揭陳述未經具結，又
    未經被告行反對詰問，已不得作為證據如前所述，況且證詞
    反覆（見本院前案影印卷二第64頁背面），檢察官就此亦未
    提出其他積極證據予以證明，是綜合以上，卷內並無證據證
    明被告三人確有參與本件強盜犯行，本院復查無其他積極證
    據足認被告三人確有為檢察官所指之強盜犯行，不能證明被
    告犯罪，自應諭知被告三人無罪之判決。
六、末按「法院認為應科拘役、罰金或應諭知免刑或無罪之案件
    ，被告經合法傳喚無正當理由不到庭者，得不待其陳述逕行
    判決」刑事訴訟法第306 條定有明文。本件被告丁○○經合
    法傳喚無正當理由不到庭，因本件係本院認應諭知無罪之案
    件，爰依前揭規定不待其陳述逕行判決，附此敘明。
據上論斷，應依刑事訴訟法第306 條、第301 條第1 項，判決如
主文。
本案經檢察官丙○○到庭執行職務
中　　華　　民　　國　　94　　年　　5 　　月　　20　　日
                  刑事第十三庭  審判長法　官    何秀燕
                                      法  官    陳月雯
                                      法  官    楊智守
以上證明與原本無異。
如不服本判決，應於判決送達後10日內，向本院提出上訴狀。
中　　華　　民　　國　　94　　年　　5 　　月　　20　　日
                                      書記官  王美玲
